【裁判字號】    98,家聲,8
【裁判日期】    980805
【裁判案由】    指定遺產管理人
【裁判全文】
臺灣澎湖地方法院民事裁定               98年度家聲字第8號
聲  請  人  乙○○○○○○
法定代理人  丙○○
上列聲請人聲請指定被繼承人甲○○遺產管理人事件，本院裁定
如下：
    主  文
選任國有財產局臺灣南區辦事處為被繼承人甲○○（男，民國四
年六月二十六日出生，身分證統一編號：Ｚ000000000
號，生前住澎湖縣馬公鎮○○路一七七號，已於民國七十年十二
月二十二日死亡）之遺產管理人。
准對被繼承人甲○○之繼承人為承認繼承之公示催告。
被繼承人甲○○之繼承人，應自前項公示催告最後登載新聞紙之
日起壹年內承認繼承，上述期限屆滿，無繼承人承認繼承時，被
繼承人甲○○之遺產，於清償債權並交付遺贈物後，如有賸餘即
歸屬國庫。
程序費用新台幣壹仟元由被繼承人甲○○之遺產負擔。
    理  由
一、按「繼承開始時，繼承人之有無不明者，由親屬會議於一個
    月內選定遺產管理人，並將繼承開始及選定遺產管理人之事
    由，向法院報明」；「無親屬會議或親屬會議未於前條所定
    期限內選定遺產管理人者，利害關係人或檢察官，得聲請法
    院選任遺產管理人，並由法院依前項規定為公示催告」，民
    法第1177條、第1178條第2 項分別定有明文。依上開規定，
    繼承人如無法定繼承人時，自得由有利害關係之被繼承人債
    權人向法院聲請選任遺產管理人。
二、本件聲請意旨略以：被繼承人甲○○於民國70年12月22日死
    亡，因查無被繼承人相關繼承人資料，為處理相關稅捐事宜
    ，爰依法聲請對被繼承人指定遺產管理人等語。
三、經查，聲請人上開主張，業據其提出被繼承人除戶戶籍謄本
    、歸戶財產查詢清單、欠稅總歸戶查詢清單、財政部敗稅資
    料中心98年1月7日資五字第09800001070號函、臺灣高雄地
    方法院家事庭函附卷可稽。另被繼承人甲○○未有任何繼承
    人辦理拋棄繼承及限定繼承之事實，亦有本院前案紀錄表及
    臺灣高雄地方法院家事庭98年1月16日雄院高97團字第02747
    號函在卷可參，自堪信聲請人主張為真實，與上開法條尚無
    不合，本件聲請應予准許。
四、本院審酌無人承認繼承之遺產，於清償債權並交付遺贈物後
    ，如有賸餘，應歸屬國庫；又非公用財產，以國有財產局為
    管理機關。民法第1185條、國有財產法第12條分別定有明文
    。因國有財產局依法係非公用財產之管理機關，備有財產管
    理之專才，並具相當之公信力，雖其經費支出屬國家資源，
    但保護無人繼承財產之債權人之權利，亦屬政府之義務，且
    可依財政部88年9 月9 日修正訂頒有代管無人承認繼承遺產
    作業要點第14點第3 款規定取得相當之報酬；又財政部國有
    財產局為國家管理財產之機關，本質上即負有為民服務之公
    益性質，而管理遺產並非僅對被繼承人之親屬有免於管理遺
    產之利益，尚對繼承人之債權人、受遺贈人之債權實現有利
    ，加強社會交易之信賴性，落實債務人財產為債權之總擔保
    原則，亦即不因交易一方之死亡而使債權實現發生困難等情
    ，認宜指定財政部國有財產局臺灣南區辦事處為被繼承人甲
    ○○之遺產管理人。
五、依非訟事件法第157條、第24條第1項，裁定如主文。
中    華    民    國    98    年    8     月    5     日
                        家事法庭法  官  陳順輝
以上正本係照原本作成。
如不服本裁定，應於裁定送達後之翌日起10日內，向本院提出抗
告狀（須附繕本）。
中    華    民    國    98    年    8     月    5     日
                                書記官  王耀煌


司法院資訊處製作；財團法人民間司法改革基金會備份。
